臺灣桃園地方法院交通事件裁定　 100年度交聲字第282、285號
原處分機關　交通部公路總局新竹區監理所桃園監理站
異　議　人
即受處分人　趙書揚
上列異議人即受處分人因違反道路交通管理處罰條例案件，對於
交通部公路總局新竹區監理所桃園監理站民國100 年4 月1 日桃
監裁字第裁52-ZCQ028938、裁52-ZCQ030249號違反道路交通管理
事件裁決書處分，聲明異議，本院裁定如下：
    主  文
原處分均撤銷。
趙書揚汽車駕駛人，行駛高速公路，於駛進收費站繳費時，未依
標誌指示過站繳費，處罰鍰新臺幣柒佰元。又汽車駕駛人，行駛
於應繳費之公路，不依規定繳費，處罰鍰新臺幣參仟參佰元。
    理  由
一、異議意旨略以：裁決書所指受處分人即異議人趙書揚違規時
    間之民國99年5 月27日當時，異議人正在大陸工作，且無證
    據證明該違規行為是異議人所為，異議人亦未收到罰單，為
    此，請求撤銷原處分云云。
二、原處分意旨略以：異議人所有車號1021-ZB 號自用小客車於
    99年5 月27日凌晨0 時49分許，行經國道一號高速公路南下
    后里收費站第13車道時，有「未申裝戶行駛電子收費大車道
    」之違規行為，經國道高速公路警察局第三警察隊泰安分隊
    警員填製ZCQ028938 號違反道路交通管理事件通知單（下稱
    舉發通知單），逕行舉發異議人違反道路交通管理處罰條例
    第33條第3 項規定，並通知異議人應於99年7 月12日前應補
    繳過路費，因異議人未遵期補繳，舉發機關遂於同年8 月11
    日，填製ZCQ030249 號舉發通知單，逕行舉發異議人有「汽
    車行駛於應繳費之公路不依規定繳費」之違規行為，異議人
    於99年9 月17日前向處分機關即交通部公路總局新竹區監理
    所桃園監理站陳述意見，原處分機關調查後仍認違規事實明
    確，遂以異議人有「行駛高速公路，於駛進收費站繳費時，
    未依標誌指示過站繳費」及「汽車行駛於應繳費之公路不依
    規定繳費」之違規行為，依違反道路交通管理處罰條例第27
    條第1 項、第33條第3 項及違反道路交通管理事件統一裁罰
    基準及處理細則第41條、第43 條 、第44條及第65條第1 項
    等規定，於100 年4 月1 日分別裁處異議人新臺幣（下同）
    900 元、4500元之罰鍰。
三、按處理違反道路交通管理事件，有關文書送達之程序，依行
    政程序法之規定，於應受送達人之住居所、事務所或營業所
    為之；又於應送達處所不獲會晤應受送達人時，得將文書付
    與有辨別事理能力之同居人、受僱人或應送達處所之接收郵
    件人員，送達不能依前二條規定為之者，得將文書寄存送達
    地之地方自治或警察機關，並作送達通知書二份，一份黏貼
    於應受送達人住居所、事務所、營業或其就業處所門首，另
    一份交由鄰居轉交或置於該送達處所信箱或其他適當位置，
    以為送達。前項情形，由郵政機關為送達者，得將文書寄存
    於送達地之郵政機關。違反道路交通管理事件統一裁罰基準
    及處理細則第5 條及行政程序法第72條第1 項、第73條第1
    項、第74條第1 、2 項分別定有明文。次按本條例之處罰，
    受舉發違反道路交通管理事件之受處罰人，認為受舉發之違
    規行為應歸責他人者，應於舉發違反道路交通管理事件通知
    單應到案日期前，檢附相關證據及應歸責人相關證明文件，
    向處罰機關告知應歸責人，處罰機關應即另行通知應歸責人
    到案依法處理。逾期未依規定辦理者，仍依本條例各該違反
    條款規定處罰，道路交通管理處罰條例第85條第1 項亦有明
    訂。再按違反道路交通管理處罰條例第27條第1項規定，逾
    越舉發通知單所列應到案期限30日內繳納罰鍰或到案聽候裁
    決者，處罰鍰3300元；違反同條例第33條第3項之「汽車行
    駛於應繳費之公路不依規定繳費」規定，逾越舉發通知單所
    列應到案期限30日內繳納罰鍰或到案聽候裁決者，處罰鍰
    700元，違反道路交通管理事件統一裁罰基準表亦定有明文
    。
四、異議人雖於聲明異議狀中辯稱伊於違規行為當時不在國內，
    亦無證據證明係異議人駕車違規云云，惟查：
（一）異議人所有車號1021-ZB號自小客車於99年5月27日凌晨0
      時49分許行經國道一號高速公路南下后里收費站時，因有
      未申裝戶行駛電子收費大車道之違規行為，經舉發機關逕
      行舉發並通知異議人補繳費用後，異議人仍未依規定繳費
      ，舉發機關再逕行舉發異議人不依規定繳費之違規行為等
      節，有車號查詢汽車車籍資料1 紙、第裁52-ZCQ028938號
      及第裁52-ZCQ030249號舉發通知單各1 紙、交通部臺灣區
      ○道高速公路局電子收費服務單一案件查詢交易明細表之
      照片1 紙、高速公路通行費催繳通知單送達證書1 紙（見
      本院卷第11、22至24頁）可稽，堪認為真。
（二）異議人於本件違規行為日當時戶籍地設於桃園縣桃園市○
      ○路○段163號7樓一節，有其個人遷徒紀錄資料查詢結果
      2 紙在卷可稽（見本院卷第27、28頁，異議人於96年1月8
      日至99年11月26日間設籍該址），而上開第52-ZCQ028938
      號舉發通知單業於99年7月26日以掛號郵件送達至異議人
      上開住所地之中正觀邸社區，並由管理委員會管理員范瑞
      鵬簽收完成送達程序；另1 件第裁52-ZCQ030249號舉發通
      知單則於99年8 月19日寄存於慈文郵局，並作送達通知書
      2 份，1 份黏貼異議人住居所門首、1 份置於受送達處所
      信箱或其他適當位置等節，亦有送達證書各1 份、本院電
      話紀錄表2 紙在卷可查（見本院卷第25、26、31、32頁）
      。查大廈管理委員會僱用之管理員，其所服勞務包括為公
      寓大廈住戶接收文件者，性質上應屬全體住戶之受僱人，
      故郵政機關之郵差送達文書於住居所、事務所或營業所，
      不獲會晤應受送達人，而將文書付與上開公寓大廈管理員
      者，為合法送達（最高行政法院83年度判字第129 號判決
      意旨參照）；另寄存送達，於送達當日即生送達之效力。
      是依上開送達證書所示，本件2 件舉發通知單，皆已合法
      送達予異議人，至該管理員何時或有無將文書轉交應受送
      達人即異議人，或異議人何時至寄存處所收取寄存之送達
      文件，對已生之合法送達效力不受影響。異議人雖辯稱該
      時人在國外，無從收受送達云云，惟管理員既為異議人社
      區全體住戶之受僱人，本有代為收受送達之權限，且該管
      理員亦非係與異議人利害關係相反之人，異議人既已授權
      管理員收受送達文件，異議人若因身在他處無法即時收受
      送達文件，應通知被授權之管理員或與之達成文書應如何
      具體交付予異議人之共識，且此無法即時收受送達係異議
      人自身之過失，其不利益應由異議人承受。從而，原舉發
      機關將舉發通知單依異議人之戶籍地址送達，並由該戶籍
      地址所在之管理人員范瑞鵬收受，另1 紙舉發單係依法為
      寄存送達，是該2 件舉發通知單之送達均屬合法，異議人
      辯稱其未接獲舉發通知單云云，自屬無據。
（三）又異議人若認為受舉發之違規行為應歸責他人者，本應於
      應到案日期前，檢附相關證據及應歸責人相關證明文件，
      向處罰機關告知應歸責人，惟異議人收受送達後逾期未向
      處罰機關告知應歸責人，依前揭規定，仍依該條例各該違
      反條款規定處罰，是異議人辯稱無證據證明係異議人駕車
      違規云云，亦不可採。
五、綜上所述，異議人確有原處分機關所指前揭未依標誌指示過
    站繳費及行駛於應繳費之公路不依規定繳費之交通違規行為
    ，且2 件舉發通知單復均已合法送達於異議人，而異議人逾
    越應到案日期30日以內到案，亦未檢附相關證據及應歸責人
    相關證明文件，向處罰機關告知應歸責人，異議人前揭所辯
    ，並無理由。惟上開第裁52-ZCQ028938號、第裁52-ZCQ0302
    49號舉發通知單應到案日期分別為99年8 月19日、99年9 月
    10日，而異議人係於99年9 月17日向原處分機關提出申訴一
    節，有該2 紙舉發通知單2 紙、蓋有日期收文章之原處分機
    關申訴書1 紙（見本院卷第14、23、24頁）在卷可稽，是異
    議人就上開2 件舉發通知單皆係逾越應到案期限30日內向處
    分機關到案接受裁處，則原處分機關原應依違反道路交通管
    理事件統一裁罰基準表規定，分別裁罰異議人700 元、3300
    元，乃原處分機關以異議人係逾越應到案期限60日以上，而
    各裁罰異議人900 元、4500元，即有未洽，異議人就此部分
    提出之聲明異議即屬有據；故仍應由本院撤銷原處分，並依
    道路交通管理處罰條例第27條第1 項、同條例第33條第3 項
    、違反道路交通管理事件統一裁罰基準及處理細則第41 條
    、第43條、第44條及第65條、違反道路交通管理事件統一裁
    罰基準表之規定，就其「行駛高速公路，於駛進收費站繳費
    時，未依標誌指示過站繳費」之違規行為，處罰鍰700 元；
    就其「汽車駕駛人，行駛於應繳費之公路，不依規定繳費」
    之違規行為，處罰鍰3300元，並自為裁罰如主文第2 項所示
    。
六、據上論斷，應依道路交通管理處罰條例第87條第2 項、道路
    交通案件處理辦法第20條，裁定如主文。
中    華    民    國   100    年    5     月    24    日
                  交通法庭  法  官  楊麗文
以上正本證明與原本無異。
如不服本裁定，應於裁定送達後5日內向本院提出抗告狀。
                            書記官  柯凱騰
中    華    民    國   100    年    5     月    24    日